【裁判字號】    96,訴,3224
【裁判日期】    970529
【裁判案由】    毒品危害防制條例
【裁判全文】
臺灣板橋地方法院刑事判決              96年度訴字第3224號
公  訴  人  臺灣板橋地方法院檢察署檢察官
被      告  丙○○
                    （另案於臺灣臺北監獄臺北分監執行中）
選任辯護人  游文華律師
上列被告因違反毒品危害防制條例案件，經檢察官提起公訴（96
年度偵緝字第2438號），本院判決如下：
    主  文
丙○○販賣第二級毒品，處有期徒刑捌年，販賣毒品所得新臺幣
仟伍佰元沒收，如全部或一部不能沒收時，以其財產抵償之；
又販賣第二級毒品，未遂，處有期徒刑陸年；又販賣第二級毒品
，處有期徒刑捌年，扣案之第二級毒品甲基安非他命（驗餘淨重
零點壹玖貳玖公克）沒收銷燬，販賣毒品所得新臺幣仟伍佰元
沒收，如全部或一部不能沒收時，以其財產抵償之。應執行有期
徒刑拾陸年，扣案之第二級毒品甲基安非他命（驗餘淨重零點壹
玖貳玖公克）沒收銷燬，販賣毒品所得新臺幣柒仟元均沒收，如
全部或一部不能沒收時，以其財產抵償之。
    事  實
一、丙○○明知甲基安非他命為毒品危害防治條例第2 條第2 項
    第2 款所列之第二級毒品，不得非法持有、販賣，竟因施用
    毒品成癮，向其上游藥頭即真實姓名、年籍不詳、綽號「牛
    奶」、「阿昌」等成年男子購買甲基安非他命供己施用後，
    因有他人欲向其購買毒品，即另萌生營利之意思，將其所有
    之毒品甲基安非他命販賣予他人牟利，而分別為下列販賣第
    二級毒品甲基安非他命之犯行：
    (一)於民國95年10月21日23時33分許，因乙○○以其所持用之
      0000000000號行動電話撥打至丙○○所持用0000000000號
      行動電話，表示欲以新臺幣（下同）3,500 元之價格向丙○○購買1 公克之甲基安非他命，丙○○即與其相約於臺
      北縣三重市中興橋附近之福客多便利商店，並於同日23時
      39分許在上開地點見面，由丙○○交付1 公克之安非他命
      予乙○○，並自乙○○處收取3,500 元之現金款項而販賣
      得逞。
    (二)於95年10月29日22時18分許，乙○○又以其所持用000000
      0000號行動電話撥打至丙○○所持用0000000000號行動電
      話，表示欲向丙○○購買1 公克之甲基安非他命，丙○○
      即於電話中表示其毒品存貨不足，僅有半公克之甲基安非
      他命可供出售，雙方乃相約於臺北縣三重市某廟宇附近見
      面交易，後丙○○又要求改於臺北縣三重市○○街與重新
      路口附近之加油站見面交易，嗣因丙○○一再更改交易地
      點，致乙○○找尋無著正確之見面地點，而販賣未遂。
    (三)於96年5 月5 日23時32分許，丙○○以其所持用00000000
      00號行動電話撥打至甲○○所持用0000000000號行動電話
      ，與甲○○談妥交易甲基安非他命之數量、價格、時間、
      地點後，即於同日23時32分後某時許，相約在臺北縣三重
      市○○路與三民路口之「網際先鋒」網咖旁之巷子內見面
      ，並當場以3,500 元之代價賣出1 公克甲基安非他命予甲○○以牟利。嗣因甲○○於96年5 月7 日中午12時30分許
      經警於臺北縣三重市○○街49號前盤檢查獲，並扣得甲○○所持有上揭購自丙○○，經其施用所剩餘之甲基安非他
      命1 包（驗餘淨重0.1929公克），始循線查悉上情。
二、案經臺北縣政府警察局板橋分局、臺北市政府警察局中山分
    局分別報請臺灣板橋地方法院檢察署檢察官偵查起訴。
    理  由
一、訊據被告楊博易固不否認其於前揭時、地確實與乙○○、甲○○以上開行動電話互相通聯，其與乙○○並曾在電話中提
    及購買毒品安非他命之事，惟仍矢口否認有何販賣第二級毒
    品之犯行，並辯稱：我是和乙○○一起合資向藥頭「牛奶」
    購買安非他命，因為安非他命原本1 公克4,000 元，如果合
    買2 公克只要7,000 元，平均1 公克3,500 元，可以省500
    元，我只是純粹幫忙拿，沒有賺錢；95年10月29日那次，我
    是先把錢給藥頭，藥頭再幫我們拿毒品，藥頭打電話跟我說
    何時交貨，我再打電話給乙○○約地方，本來是約臺北縣三
    重市○○街與重新路口的加油站，後來是約在乙○○三民街
    的家門口附近交貨，這一次實際上是在95年10月30日才把安
    非他命交給乙○○。我在檢察官訊問時也是說和乙○○合買
    ，我是有交付安非他命給乙○○，但並不是販賣。而且從頭
    到尾，我只有交安非他命給乙○○1 次，那一次乙○○原本
    說要買1,000 元，但我說1 公克4,000 元，如果他跟我合買
    2 公克，只要7,000 元，每人可省500 元。公訴人所指95年
    10月21日那一次，我和乙○○沒有見到面，也沒有交易或交
    付安非他命。至於起訴書說我賣安非他命給甲○○部份，並
    不實在，我並沒有賣安非他命給甲○○，也不曾和甲○○合
    資購買，我從來沒有交付安非他命給甲○○，程坤住所言不
    實，他還欠我1 千元云云。
二、本院認定被告販賣第二級毒品甲基安非他命予乙○○所憑之
    證據及理由：
    (一)本件被告曾於95年10月21日，同年月29日兩度販賣甲基安
      非他命予乙○○一節，業據證人乙○○於本院審理中證稱
      ：我認識被告已經2 、3 年了，95年10月間，我使用的行
      動電話門號是0000000000號，當時我自己有施用甲基安非
      他命，我的毒品是請被告幫我買的。我會先打電話問被告
      那邊有沒有毒品，如果有，就約時間見面，拿錢給被告，
      被告就給我毒品；如果被告在電話中跟我說沒有，我就不
      會跟他買。我都是和被告約在中興橋旁的福客多商店附近
      拿毒品安非他命。我向被告拿安非他命1 公克是3,500 元
      ，被告有無從中賺錢我不知道，他不會跟我講這個。我不
      知道「牛奶」是誰，我去找被告拿安非他命時，也從沒有
      第三人在場。95年10月21日我向被告拿安非他命這一次，
      並不是和被告合資購買，而是我要向被告拿3,500 元的安
      非他命，這次我確實有拿到3,500 元的安非他命，錢也有
      交給被告；95年10月29日這一次也是我單純要向被告拿安
      非他命，並不是和被告合資購買，但因為那一次被告換了
      很多見面地點，我找不到，所以這一次我並沒有實際買到
      安非他命等語，甚為明確（見本院第140-146 頁）。
    (二)證人乙○○前揭所證情節，經核與卷附被告與乙○○間之
      通聯紀錄譯文，互核無訛，茲析述如下：
      1.95年10月21日23時33分28秒至同日時34分04秒，證人乙○○以0000000000號行動電話撥打至被告使用之
        0000000000號行動電話，彼此對話如下：
      「乙○○稱：要拿一個（指1公克之甲基安非他命）。
        被告稱：好啊。一個還是1千？
        乙○○稱：一個啊，三五啊（指3,500 元）。你在哪裡
        被告稱：我在我家這你多久會到？
        乙○○稱：你家？
        被告稱：沒有啦中興橋這。上次你來的這個福客多。
        乙○○稱：喔﹗五分鐘到。
        被告稱：好，等你。」
        嗣於同日時38分59秒至39分08秒，證人乙○○又以上揭
        行動電話門號撥打被告前開電話，發話稱：「我在福客
        多了。」被告回答：「我在巷子這。」證人乙○○稱：
        「喔，我看到你了。」等情，有通聯譯文1 份附卷可稽
        （見96年度偵字第657 號偵查卷第37頁），是依前揭通
        聯譯文內容以觀，本件證人乙○○確實係打電話向被告
        購買3,500 元之甲基安非他命，兩人係相約於中興橋近
        之福客多商店見面，且確實有見到面等情無訛。是前開
        通聯譯文經核與證人乙○○所述相符，而與被告上開辯
        解顯有出入，自足認證人乙○○前開證言較為可信。
      2.再者，依證人乙○○與被告2 人以上揭行動電話門號於
        95年10月29日22時18分40秒以下之通聯譯文內容以觀（
        見同上偵卷第30-32 頁），證人乙○○原欲向被告購買
        「一個」、「三五」（指1 公克安非他命3,500 元），
        被告回答：「要晚一點，先給一半好不好，因為只剩一
        個，要等老闆再拿來」等語。嗣後二人就相約地點彼此
        認知有異，證人乙○○找不到被告所指之地點，迄至同
        日23時47分52秒被告撥打電話予證人乙○○發話稱：「
        喂！你可以過來拿了啊！」，證人乙○○則回答：「我
        現在不能出去。」等情，甚為明確。此部份亦核與證人
        乙○○前揭於本院證稱：95年10月29日那次向被告購買
        安非他命，因為被告一直換地點，所以我後來找不到，
        沒有買到等語相符，由此益徵證人乙○○於本院所為之
        證言應屬實在。
      3.被告於本院審理中雖辯稱：其係與證人乙○○合資向藥
        頭「牛奶」購買毒品安非他命，每公克可省500 元云云
        ，惟依前揭通聯譯文所示：證人乙○○於95年10月21日
        23時33分28秒撥打電話向被告表示欲購買安非他命，被
        告於5 分鐘後（即同日時38分59秒）即已與證人乙○○
        見面交貨。又證人乙○○於95年10月29日22時18分40
        秒撥打電話予被告表示欲購買1 公克3,500 元之毒品安
        非他命時，被告係隨即於電話中回稱因毒品數量不足，
        可否先給一半等語，均業見前述。是被告於證人乙○○
        向其訂購毒品甲基安非他命時，既可於短時間內相約見
        面交貨，又可即時回答反應存量不足之問題，由此可見
        被告對於安非他命之交易具有主控權，並非受制於他人
        ，顯係自己販賣甲基安非他命予證人乙○○無疑。是被
        告再辯稱本件係與證人乙○○合資向藥頭「牛奶」購毒
        云云，與前揭事證不符，顯屬事後卸責之詞，不足採信
        。
      4.綜上調查，本件證人乙○○前揭於本院審理中所為之證
        言與客觀事證相符，應可採信。
    (三)次查，證人乙○○與被告並無仇怨，且其因本件施用第二
      級毒品甲基安非他命為警查獲後，亦僅係初犯而經本院裁
      定送觀察、勒戒而已，此有臺灣高等法院被告前案紀錄表
      及本院95年度毒聲字第2380號裁定各1 份在卷可查，衡情
      並無必要故意陷害被告於販賣毒品之重罪，而為此損人不
      利己之事之理。至證人乙○○於偵查所為之證述，雖就渠
      向被告購買毒品之價格、地點等細節，與其於本院審理中
      所述內容略有出入，惟此當係同證人曾多次向被告購買毒
      品，且時隔較久，記憶混淆所致，而自應以其於本院審理
      中經交互詰問程序所得之證言較為正確，足為本院裁判之
      基礎，附此敘明。
    (四)末查，甲基安非他命為法律禁止持有、施用、販賣之第二
      級毒品，於黑市具有高度之流通價值，每公克價格高達數
      千元；又販賣毒品為萬國公罪，刑罰極為嚴厲等情，均為
      吾國稍具常識之成年人所周知之事，被告前有多次毒品前
      科，有臺灣高等法院被告前案紀錄表1 份附卷可稽，對此
      自應知之甚詳。又被告與證人乙○○非親非故，衡情自無
      甘冒被查獲將受重刑之高度風險，不求任何利益而大費周
      張相約在外提供甲基安非他命予證人乙○○施月之理。是
      本件被告再辯稱其交付毒品安非他命予證人乙○○只是合
      資購買，並未賺錢云云，自非可信。
    (五)綜上調查，本件被告所辯顯予客觀事證不符，不足採信，
      本件被告所犯如事實欄第一項第(一)款、第(二)款之犯行，事
      證明確，均堪予認定。
三、本院認定被告販賣第二級毒品甲基安非他命予甲○○所憑之
    證據及理由：
    (一)按被告以外之人於偵查中向檢察官所為陳述，除顯有不可
      信之情況者外，得為證據，刑事訴訟法第159 條之1 第2
      項定有明文。偵查中對被告以外之人（包括證人、鑑定人
      、告訴人、被害人及共同被告等）所為之偵查筆錄，或被
      告以外之人向檢察官所提之書面陳述，性質上均屬傳聞證
      據。惟現階段刑事訴訟法規定檢察官代表國家偵查犯罪、
      實施公訴，依法其有訊問被告、證人及鑑定人之權，證人
      、鑑定人且須具結，而實務運作時，檢察官偵查中向被告
      以外之人所取得之陳述，原則上均能遵守法律規定，不致
      違法取供，其可信度極高，職是，被告以外之人前於偵查
      中已具結而為證述，除反對該項供述得具有證據能力之一
      方，已釋明「顯有不可信之情況」之理由外，不宜以該證
      人未能於審判中接受他造之反對詰問為由，即遽指該證人
      於偵查中之陳述不具證據能力。本件證人甲○○於檢察官
      偵查中所為之陳述，其未曾提及檢察官在偵查時有不法取
      供之情形，反對該項供述得具有證據能力之被告及辯護人
      ，亦未釋明上開供述有何顯不可信之情況，依上說明，證
      人甲○○於偵查中之證言自具有證據能力。
    (二)證人甲○○於偵查中具結證稱：我施用毒品安非他命之來
      源為「阿易」（即被告），我跟他拿過3 次安非他命（另
      外2 次未據起訴），地點都在三重市○○路與三民路口的
      「網際先鋒」網咖門口或旁邊巷子裡面交易，我是因為工
      作太累才會向被告拿毒品，95年5 月5 日23時許，用我00
      00000000號手機打被告0000000000號手機，向他買一包3,
      500 元的安非他命，這次是在前述「網際先鋒」網咖店旁
      的巷子內交易，就是當天打電話，當天就拿貨等語甚明（
      見96年度偵字第16232 號卷第52-53 頁）。而上開證人甲○○所使用之0000000000號行動電話門號，與被告所使用
      之0000000000號行動電話門號間，於96年5 月5 日23 時
      32分50秒、33分12秒，確有互相通聯之紀錄一節，亦有中
      華電信查詢資料1 份附卷可查（見同上偵卷第55-56 頁）
      ，足見證人甲○○所言尚非全然無憑。
    (三)且查，本件證人甲○○與被告並無仇怨，其因本件施用毒
      品案件經警查獲，亦僅係初犯而經本院裁定送觀察、勒戒
      而已，此有臺灣高等法院被告前案紀錄表1 紙附卷可考。
      衡情證人甲○○應無故意編造事實構陷被告於販賣毒品之
      重罪之理。至被告辯稱因證人甲○○欠其1 千元，所以才
      挾怨報復，說向其買毒品云云；然衡諸社會常情，縱被告
      所述證人甲○○積欠其1 千元之債務屬實，亦屬極輕微之
      債務糾紛，當不可能因而致使證人甲○○設詞誣攀被告於
      販賣毒品之重罪犯行至明，被告此部分所辯，實難採信。
    (四)此外，並有被告販賣予證人甲○○，經甲○○施用所餘之
      第二級毒品甲基安非他命1 包（驗餘淨重0.1929公克）扣
      案可資佐證（經交通部民用航空局航空醫務中心以96 年5
      月25日航藥鑑字第0960535 號鑑定書鑑定確含第二級毒品
      甲基安非他命成份無訛）。
    (五)查甲基安非他命為價值不菲之毒品，販賣毒品之罪責甚重
      ，此種犯行具有高度風險。而本件被告與證人甲○○非親
      非故，被告尚且辯稱其與證人甲○○間有1 千元之債務糾
      紛等語，可見被告顯然不會無緣無故在毫無代價之情形下
      ，甘冒身受重刑之風險，大費周張為證人甲○○購買毒品
      供其施用，是本件被告以3,500 元之價格販賣甲基安非他
      命1 包予證人甲○○，其所為自有營利之意思無疑。
四、查甲基安非他命為毒品危害防制條例第2 條第2 項第2 款所
    列之第二級毒品，不得非法持有、販賣。是核被告丙○○如
    事實欄第一項第(一)款、第(三)款所示犯行，均係犯同條例第4
    條第2 項之販賣第二級毒品罪；如事實欄第一項第(二)款所示
    犯行，則係犯同條例第4 條第6 項、第2 項之販賣第二級毒
    品未遂罪。公訴人於審理期日以言詞追加如事實欄第一項第
    (一)款所示之犯行，核無不合，本院自應予審理。另公訴意旨
    認如事實欄第一項第(二)款所示之犯行應係犯同條例第4 條第
    2 項之販賣第二級毒品罪云云，未能查明被告本次犯行因尚
    未將第二級毒品甲基安非他命順利賣予證人乙○○，此外亦
    無任何積極證據足以證明被告自始即係以販賣毒品之意思販
    入該甲基安非他命，故起訴意旨認被告此次販賣第二級毒品
    之犯行亦屬既遂，自有未洽，應認被告本次於95年10月29日
    所為販賣第二級毒品之犯行仍屬未遂，爰依刑法第25條第2
    項之規定減輕其刑。被告所犯3 次販賣第二級毒品犯行（其
    中1 次未遂），犯意有別，行為互殊，應分論併罰。爰審酌
    被告正值年輕力壯，不思以正當手段謀求生計，竟沾染毒癮
    ，進而販賣毒品予他人以謀利，其犯罪之動機、目的、手段
    均殊屬可議，所為助長毒品流通，嚴重危害國民健康與社會
    治安、犯罪所生危害甚鉅，又考量其本件所販賣之第二級毒
    品安非他命數量不多（共約2 公克），所得亦非甚多（共計
    7,000 元），惟被告犯後矢口否認犯行，並無悔意，態度顯
    屬不佳等一切情狀，分別量處如主文所示之刑，並定其應執
    行刑，以示懲儆。
五、末查，自證人甲○○處扣得之第二級毒品甲基安非他命1 包
    （驗餘淨重0.1929公克），為被告販賣予證人甲○○，經其
    施用所餘之毒品，此業據證人甲○○供承在卷，應依毒品危
    害防制條例第18條第1 項前段之規定沒收銷毀（至於該包毒
    品之外包裝袋，尚無積極證據足以證明係被告販賣時所用，
    或係證人甲○○事後自行分裝，爰不宣告沒收）。另被告如
    事實欄第一項第(一)款、第(三)款所示販賣第二級毒品之犯罪所
    得各3,500 元（共計7,000 元），為被告因犯同條例第4 條
    之罪所得之財物，應依同條例第19條第1 項之規定，均沒收
    之，如全部或一部不能沒收時，以其財產抵償之。至起訴書
    請求就被告經警先後於96年7 月11日19時30分許及8 月21日
    21時20分許，分別在臺北縣三重市○○街41號前及臺北縣三
    重市○○○路大同公園前，查扣被告所有之安非他命計9 小
    包（共淨重4.67公克）、毒品分裝夾鍊袋30只、玻璃球1 個
    及0000000000號行動電話SIM 卡1 枚等物均予沒收或沒收銷
    燬云云，惟本院查本件被告販賣第二級毒品之犯罪時間係分
    別在95年10月21日、95年10月29日、96年5 月5 日，而上開
    物品係在96年7 月11日、96年8 月21日始為警查扣，不能證
    明與被告本件犯行有何關聯性；另0000000000號行動電話之
    SIM 卡所有權應仍屬電信公司所有，亦不應逕予沒收，是公
    訴意旨就上開物品亦請求沒收或沒收銷燬，自有未洽，附此
    說明。
據上論斷，應依刑事訴訟法第299 條第1 項前段，毒品危害防制
條例第4 條第6 項、第2 項、第18條第1 項前段、第19條第1 項
，刑法第11條前段、第25條第2 項、第51條第5 款，判決如主文
。
本案經檢察官陳旻源到庭執行職務。
中    華    民    國    97    年    5     月    29    日
              刑事第十三庭審判長法  官  李麗珠
                                法  官  俞秀美
                                法  官  許映鈞
以上正本證明與原本無異
如不服本判決應於送達後10日內向本院提出上訴狀
                                書記官  范煥堂
中    華    民    國    97    年    5     月    30    日
附錄本案論罪科刑法條全文：
毒品危害防制條例第4條
製造、運輸、販賣第一級毒品者，處死刑或無期徒刑；處無期徒
刑者，得併科新臺幣1 千萬元以下罰金。
製造、運輸、販賣第二級毒品者，處無期徒刑或7 年以上有期徒
刑，得併科新臺幣7 百萬元以下罰金。
製造、運輸、販賣第三級毒品者，處5 年以上有期徒刑，得併科
新臺幣5 百萬元以下罰金。
製造、運輸、販賣第四級毒品者，處3 年以上10年以下有期徒刑
，得併科新臺幣3 百萬元以下罰金。
製造、運輸、販賣專供製造或施用毒品之器具者，處1 年以上7
年以下有期徒刑，得併科新臺幣1 百萬元以下罰金。
前五項之未遂犯罰之。


司法院資訊處製作；財團法人民間司法改革基金會備份。
